【裁判字號】    97,易,1159
【裁判日期】    980116
【裁判案由】    偽造文書
【裁判全文】
臺灣屏東地方法院刑事判決              97年度易字第1159號
公  訴  人  臺灣屏東地方法院檢察署檢察官
被      告  甲○○
上列被告因偽造文書案件，經檢察官提起公訴（97年度偵字第75
18號），本院改依簡式審判程序審理，判決如下：
    主  文
甲○○共同連續行使明知為不實事項，而使公務員登載於職務上
所掌之公文書，足以生損害於公眾，處有期徒刑捌月，減為有期
徒刑肆月，如易科罰金，以銀元參佰元即新臺幣玖佰元折算壹日
。
    事  實  及  理  由
一、事實：甲○○明知其與泰國籍女子葉秀環（即YEN KWANRUAN
    ，另由臺灣彰化地方法院檢察署檢察官為不起訴處分）並無
    結婚真意，竟為使葉秀環進入臺灣非法打工，而與葉秀環及
    謝添全（另由臺灣彰化地方法院檢察署檢察官起訴）共同基
    於使公務員登載不實事項於公文書及行使使公務員登載不實
    公文書之概括犯意聯絡，先由甲○○與葉秀環於民國93年6
    月18日在泰國曼谷辦理結婚登記，取得該國內容不實之結婚
    登記書後，復持上揭結婚登記書前往我國駐泰國台北經濟文
    化辦事處（下稱我國駐泰國辦事處）辦理認證手續。嗣甲○
    ○回台後，於93年7 月14日，持上開經我國駐泰國辦事處驗
    證之結婚登記書，前往屏東縣恆春鎮戶政事務所，申請辦理
    結婚登記，使該不知情之承辦公務員，將甲○○與葉秀環結
    婚之不實事項登載於其職務上所掌關於結婚登記及戶籍登錄
    之公文書即戶籍謄本內，足生損害於戶政機關對戶籍資料管
    理之正確性。其後再由謝添全持上開戶籍謄本向內政部警政
    署入出境管理局（下稱境管局，96年1 月2 日改制為「內政
    部入出國及移民署」），提出申請葉秀環入境依親之手續而
    予以行使，並使該機關核發許可葉秀環入境之簽證，而足生
    損害於內政部對外籍人士入出境管理之正確性。葉秀環於94
    年4 月1 日由桃園國際機場入境我國後，謝添全復承前概括
    犯意，於94年4 月19日持上開內容登載不實之戶籍謄本，前
    往臺北縣政府警察局申請葉秀環之外僑居留證而加以行使，
    並獲核發居留證，足生損害於警察機關對外僑人口管理之正
    確性。嗣於97年2 月28日10時30分許，葉秀環在彰化縣芬園
    鄉楓坑社區某工廠鐵皮屋附近為警查獲，始知上情。
二、證據：本件證據除將起訴書證據欄所載「葉正太」均更正為
    「甲○○」外，其餘均引用起訴書證據欄之記載（如附件）
    ，並增加引用被告於本院審理中之自白為證據。
三、按行為後法律有變更者，適用行為時之法律。但行為後之法
    律有利於行為人者，適用最有利於行為人之法律，刑法第2
    條第1 項定有明文。茲因刑法於94年2 月2 日修正公布，並
    於95年7 月1 日施行，其中第214 條、第56條及第41條第1
    項等規定均有修正，自屬行為後法律有變更，爰比較結果如
    下：
    (一)修正後之刑法施行法第1 條之1 規定：「中華民國94年1
      月7 日刑法修正施行後，刑法分則編所定罰金之貨幣單位
      為新臺幣。94年1 月7 日刑法修正時，刑法分則編未修正
      之條文定有罰金者，自94年1 月7 日刑法修正施行後，就
      其所定數額提高為30倍。但72年6 月26日至94年1 月7 日
      新增或修正之條文，就其所定數額提高為3 倍」。故自95
      年7 月1 日起，刑法第214 條使公務員登載不實罪之法定
      刑已由「3 年以下有期徒刑、拘役或5 百元以下罰金」修
      改為「3 年以下有期徒刑、拘役或新臺幣1 萬5 千元以下
      罰金」。因原定「罰金5 百元」依罰金罰鍰提高標準條例
      第1 條及現行法規所定貨幣單位折算新臺幣條例第2 條規
      定計算結果，亦為「新臺幣1 萬5 千元」。故本罪之法定
      刑，修正前後並無變更。惟修正後刑法第33條第5 款規定
      ：「罰金：新臺幣1,000 元以上, 以百元計算之。」，修
      正前之刑法同條款則規定：「罰金：1 元以上」（即新臺
      幣30元）。故依修正後之規定，刑法第214 條之法定刑下
      限已經提高，新舊法比較結果，以修正前之舊法對被告較
      為有利。
    (二)刑法第56條連續犯之規定，新法修正已修正刪除，是於新
      法修正施行後，被告之數犯罪行為，即須分論併罰。此刪
      除雖犯罪構成要件之變更，但顯已影響行為人刑罰之法律
      效果，自屬法律有變更，依修正後刑法第2 條第1 項規定
      ，比較新、舊法結果，仍應適用較有利於被告之行為時法
      律即舊法論以連續犯。
    (三)關於刑法第28條規定，此次修正為杜絕過去關於預備犯、
      陰謀犯是否成立共同正犯之爭議，乃將法文用語「共同實
      施犯罪」，修正為「共同實行犯罪」，對被告而言，並無
      有利或不利之問題。
    (四)修正前刑法第41條第1 項前段規定，被告如犯最重本刑為
      5 年以下有期徒刑以下之刑之罪，而受6 個月以下有期徒
      刑或拘役之宣告者，依刑法第41條第1 項前段及罰金罰鍰
      提高標準條例第2 條規定，得以銀元300 元即新臺幣900
      元折算1 日易科罰金。惟依修正後之同條項規定，則以新
      臺幣1,000 元、2,000 元或3,000 元折算1 日而易科罰金
      ，兩相比較，自以修正前之舊法對被告較為有利。
    (五)經本院綜合比較結果，認均以修正前之刑法法律規定較有
      利於被告，故本件關於罪刑部分應一體適用修正前刑法規
      定論處。
四、核被告所為，係犯刑法第216條、第214條之行使使公務員登
    載不實文書罪。又被告使公務員登載不實文書之低度行為，
    為行使使公務員登載不實文書之高度行為所吸收，均不另論
    罪。另被告先後二次行使使公務員登載不實文書之犯行，時
    間緊接，觸犯構成要件相同之罪名，顯係基於概括犯意為之
    ，為連續犯，應依修正前刑法第56條規定論以一罪，並加重
    其刑。被告甲○○與葉秀環、謝添全就上開犯行間，有犯意
    聯絡及行為分擔，均為共同正犯。公訴意旨雖未論及謝添全
    持前開不實戶籍謄本向臺北縣政府警察局申請葉秀環之外僑
    居留證，而行使使公務員登載不實文書之犯行，然此部分與
    業經起訴部分具有連續犯之裁判上一罪關係，為起訴效力所
    及，本院自應併予審理，附此敘明。爰審酌被告之智識程度
    ，曾有竊盜及妨害兵役之犯罪前科，其以「假結婚」之方式
    ，使泰籍女子進入我國，非僅影響戶政機關對戶籍管理、內
    政部對於外籍人士入出境管理及警察機關對於外國人口管理
    作業之正確性，對國家安全及社會秩序亦造成危害，惟事後
    坦承犯行，態度尚稱良好等一切情狀，量處如主文所示之刑
    ，並因其犯罪係在96年4 月24日前，又非該條例所列不得減
    刑之罪，或曾於該條例施行前，經通緝而未於中華民國96年
    12月31日以前自動歸案接受偵查（被告係於97年9 月25日遭
    臺灣彰化地方法院檢察署發布通緝），故應依中華民國96年
    罪犯減刑條例減刑2 分之1 後，再諭知易科罰金之折算標準
    ，以資懲儆。
據上論斷，依刑事訴訟法第284 條之1 、第273 條之1 第1 項、
第299 條第1 項、第310 條之2 ，刑法第2 條第1 項前段、修正
前刑法第28條、第56條、第216 條、第214 條、第41條第1 項前
段，罰金罰鍰提高標準條例第1 條前段，修正廢止前罰金罰鍰提
高標準條例第2 條，中華民國96年罪犯減刑條例第2 條第1 項第
3 款、第7 條，判決如主文。
中    華    民    國    98    年    1     月    16    日
                  刑事第四庭    法  官  王以齊
以上正本證明與原本無異。
如不服本判決應於收受判決後10日內向本院提出上訴書狀，並應
敘述具體理由；其未敘述上訴理由者，應於上訴期間屆滿後20日
內向本院補提理由書（均須按他造當事人之人數附繕本）「切勿
逕送上級法院」。
中    華    民    國    98    年    1     月    16    日
                                書記官  蔡進吉
附錄本判決論罪科刑法條全文
刑法第216 條
行使第210 條至215 條之文書者，依偽造、變造文書或登載不實
事項或使登載不實事項之規定處斷。
刑法第214 條
明知為不實之事項，而使公務員登載於職務上所掌之公文書，足
以生損害於公眾或他人者，處3 年以下有期徒刑、拘役或5 百元
以下罰金。


司法院資訊處製作；財團法人民間司法改革基金會備份。
